【裁判字號】    99,交訴,37
【裁判日期】    990628
【裁判案由】    公共危險等
【裁判全文】
臺灣臺北地方法院刑事判決              99年度交訴字第37號
公  訴  人  臺灣臺北地方法院檢察署檢察官
被      告  甲○○
上列被告因公共危險等案件，經檢察官提起公訴（九十九年度偵
字第一四○號），本院判決如下：
    主  文
甲○○駕駛動力交通工具肇事，致人受傷而逃逸，處有期徒刑陸
月，如易科罰金，以新臺幣壹仟元折算壹日。緩刑參年。
    事  實
一、甲○○於民國九十八年十一月七日下午接近四時許，騎駛車
    CVB-399 號重型機車沿臺北市市○○道由西往東方向行駛，
    於通過市○○道與復興南路一段交岔路口，前行六十二公尺
    至市○○道○段十號前，本應注意汽車超車時，前行車減速
    靠邊或以手勢或亮右方向燈表示允讓後，後行車始得超越，
    超越時應顯示左方向燈並於前車左側保持半公尺以上之間隔
    超過，行至安全距離後，再顯示右方向燈駛入原行路線，且
    汽車除遇突發狀況必須減速外，不得任意驟然減速；依當時
    之天候晴、日間自然光線、屬市區道路○○路、路面乾燥、
    無缺陷、無障礙物、視距良好等情形，無不能注意之情事，
    竟自貼近同向乙○○騎駛並搭載乘客丁○○而以逾越時速六
    十公里之車速前行之P99-066 號重型機車右側超越駛至該機
    車前方，又驟然減速煞停，而乙○○所騎駛之機車於甲○○
    超車時，機車右把手遭碰觸而向左偏，乙○○雖趕緊將機車
    由左往右轉正，因突遇甲○○騎乘之機車遽停於正前方，致
    雖緊急煞車，機車車頭仍碰觸CVB-399 號重型機車後檔泥板
    後倒地，乙○○因此受有右臂、雙肘、右膝、右小腿、右踝
    多處挫擦傷，丁○○亦因此受有右肩、右肘、雙手、右腳趾
    、右髖部多處挫擦傷之傷害（過失傷害部分，業經乙○○、
    丁○○撤回告訴而經本院判決公訴不受理）。而甲○○回頭
    看，知悉已肇事致乙○○、丁○○倒地受傷，竟未下車察看
    二人傷勢，並協助救護，及通知警方前來處理，反而加速前
    駛逃逸，嗣乙○○趕緊攔搭計程車追甲○○，雖未追攔上，
    幸有看清記下甲○○騎乘機車之車號報警處理，警方因而循
    線查獲甲○○涉案而通知其到案說明。
二、案經乙○○、丁○○提出告訴後經臺北市政府警察局大安分
    局報請臺灣臺北地方法院檢察署檢察官偵查起訴。
    理  由
壹、證據能力部分
    被告以外之人於審判外之陳述，雖不符合刑事訴訟法第一百
    五十九條之一至第一百五十九條之四之規定，但經當事人於
    審判程序同意作為證據，法院審酌該言詞陳述或書面陳述作
    成時之情況，認為適當者，亦得為證據；當事人、代理人或
    辯護人於法院調查證據時，知有第一百五十九條第一項不得
    為證據之情形，而未於言詞辯論終結前聲明異議者，視為有
    前項之同意；刑事訴訟法第一百五十九條之五第一項、第二
    項分別定有明文。檢察官及被告甲○○，對於本判決下列所
    引用被告以外之人於審判外之陳述（包含書面陳述），於本
    院準備程序及審理時，均表示無意見而不予爭執，且迄至言
    詞辯論終結前亦未再聲明異議，本院審酌上開證據資料製作
    時之情況，尚無違法不當及證明力明顯過低之瑕疵之情形，
    爰依刑事訴訟法第一百五十九條之五第二項規定，認例外均
    具有證據能力。本院並於審判期日依法進行證據之調查、辯
    論，當事人於訴訟上程序權利，已受保障。
貳、實體部分
一、訊據被告否認有上述肇事逃逸之犯行，辯稱：「…我認為他
    （乙○○）如果車速不要那麼快的話，就不會與我發生碰撞
    ，我並沒有緊急剎車，而是減速，我減速是因為我前面有計
    程車，今天這起車禍是因為告訴人沒有保持安全間距，我認
    為沒有跟我發生碰撞，所以我就繼續行駛…」（九十九年六
    月七日本院審判筆錄，本院卷第三十五頁）經查：
  (一)證人乙○○於九十八年十一日七日下午接近四時許騎乘P99-
    066 號重型機車搭載友人即證人丁○○沿臺北市市○○道由
    西往東方向行駛，並通過市○○道與復興南路一段交岔路口
    ，於前行六十二公尺至市○○道十號前，同向右側被告騎乘
    CVB-399號重型機車，加速由P99-066號重型機車右側超越駛
    至前方，旋又減速暫停，而乙○○所騎駛之機車於被告超車
    時，機車右把手遭碰觸而向左偏，乙○○雖趕緊將機車由左
    往右轉正，又因被告騎乘之機車遽停於正前方，乃緊急煞車
    ，機車車頭仍碰觸CVB-399 號重型機車後檔泥板後倒地，乙○○受有右臂、雙肘、右膝、右小腿、右踝多處挫擦傷，丁○○則受有右肩、右肘、雙手、右腳趾、右髖部多處挫擦傷
    之傷害（過失傷害部分，業經乙○○、丁○○撤回告訴，經
    本院半決公訴不受理），被告於P99-066 號重型機車倒地後
    雖有回頭看，然旋即加速前行逃逸，乙○○趕緊攔搭計程車
    追被告，雖未追攔上，幸有看清記下機車車號CVB-399 號報
    警處理各情，已據告訴人即證人乙○○、丁○○指述甚詳，
    並有道路交通事故現場圖、臺北市政府警察局大安分局交通
    分隊道路交通事故補充資料表、疑似道路交通事故肇事逃逸
    追查表、交通事故肇事人自首情形紀錄表、道路交通事故調
    查報告表(一)、(二)、車損照片、財團法人基督復臨安息日會臺
    安醫院診斷證明書（乙○○、丁○○）、車籍查詢－基本資
    料詳細畫面（CVB-399）在卷足稽（九十九年度偵字第一四
    ○號卷第十一頁、第十二頁、第十四頁、第十五頁、第十七
    頁至第二十七頁、第二十九頁）。
  (二)被告固坦承於前揭時間騎乘CVB-399 號重型機車行經臺北市
    大安區市○○道○段十號時，有將機車暫停回頭查看，看見
    同向後方有一輛機車及一男、一女倒地之情形，惟堅詞否認
    所騎乘之CVB-399號重型機車有與乙○○、丁○○騎乘之P99
    -066號重型機車發生碰撞，而有肇事逃逸之行為，並以：「
    …當時我騎乘機CVB-399號重型機車行經該路段時，突然聽
    到我車輛正後方有緊急煞車聲，所以我就放慢車速回頭看，
    我見到一部…機車倒地，有一男一女也倒地，當時車流量很
    大，而且，我沒有碰撞到任何物體，所以就繼續騎車直行…
    我當時…沒有…變換車道…違規駕駛情形…」（九十八年十
    一月二十四日警詢筆錄，九十九年度偵字第一四○號卷第三
    頁反面）、「…我行經市○○道要往大安方向走，我有直行
    復興南路那邊，綠燈我直行，但前面有計程車緊急煞車，我
    為了不要撞到他，就緊急煞車，我聽到後方有巨響，是煞車
    聲，我往後看，就看到一情侶摔倒，我覺得車子沒有碰到他
    ，我有事情趕時間，就沒有停下來…我直行，我沒有超車…
    」（九十九年一月二十一日偵查筆錄，同前偵查卷第三十八
    頁）、「…我會放慢速度，是因為前方的計程車要靠邊載客
    ，所以我當然也放慢速度，我是直行車，我並沒有超越告訴
    人的車子，而我放慢車速後，聽到後方有煞車聲，是對方沒
    有保持安全距離，我的車子與對方的車子沒有發生碰撞…我
    之所以沒有停車是因為對方不是我碰撞倒地受傷…」（九十
    九年四月二十七日本院準備程序筆錄，本院卷第十三頁反面
    ）、「…沒有撞到，我沒有從（P99-066 號重型機車）右後
    方超車，我並沒有緊急煞車，我只是因為前面計程車，然後
    減速…我認為他如果車速不要那麼快的話，就不會…發生碰
    撞…這起車禍是因為告訴人沒有保持安全間距，我認為沒有
    跟我發生碰撞，所以我就繼續行駛…」（九十九年六月七日
    本院審判筆錄，本院卷第三十二頁反面、第三十五頁）等語
    置辯。
  (三)然而，
  (1)證人乙○○、丁○○於警詢、偵查及本院審理時均係指證稱
    ：「…我當天是騎…機車，沿市○○道西往東方向行駛，到
    了復興南路口停等紅燈…綠燈時，我開始直行，我機車右側
    有一部黑色機車突然向左切，對方機車左後側車身撞到我機
    車右把手，我重心不穩向左傾…我把機車拉正，對方機車在
    我車前緊急煞車，我機車車頭與對方車尾碰撞，我人車倒地
    受傷，後座乘客丁○○也摔傷…」（九十八年十一月十七日
    警詢筆錄，九十九年度偵字第一四○號卷第五頁反面，乙○○）、「…我們沿市○○道西往東方向行駛，到了復興南路
    口停等紅燈，號誌變換成綠燈時，開始直行，我們機車右側
    有一部黑色機車突然向左切，對方機車左側車身撞到我們機
    車右把手向左傾…乙○○把車身拉正，對方機車又在我們車
    前緊急煞車，我們機車車頭與對方車尾碰撞，人車倒地，我
    和乙○○都摔傷…」（九十八年十一月十七日警詢筆錄，同
    前偵查卷第八頁反面，丁○○）、「…我騎車載丁○○，走
    市○○道要去南港，我們直行過復興南路口，我是第一台車
    …綠燈，後面有一台車很快騎到我前面…他原先在我右前方
    ，他突然偏左…撞到我的車子的龍頭，我就偏了一下，我把
    車扶正，他就在我前面煞車，我也跟著煞車…就打滑撞到他
    的車才跌倒…」（九十九年一月二十一日偵查筆錄，同前偵
    查卷第三十七頁，乙○○）、「…我給陳載，騎市○○道，
    到復興南路那邊，一台車很快從我們旁邊經過，撞到我們龍
    頭，導致我們車偏左，之後有拉回來，但他在我們前面緊急
    煞車…我們煞車後還擦碰到他的輪胎，而打滑摔車…」（九
    十九年一月二十一日偵查筆錄，同前偵查卷第三十七頁，丁○○）、「…我載我女友從臺北車站往市○○道方向，在復
    興南路交岔口等紅燈…被告…本來在我的後方…綠燈起步後
    …過復興南路時，被告從我的右方超車，他的車速比我快，
    距離我很近，兩車之間差不多兩個拳頭的距離，我閃了一下
    ，有一點點擦撞，碰到我車子右邊把手及車身，我閃了一下
    ，沒有摔，在我前面被告緊急剎車，我擦撞到他車子後面的
    擋泥板，然後我跟我女朋友就摔車了…」（九十九年六月七
    日本院審判筆錄，本院卷第二十五頁，乙○○）、「…我們
    那時是直行，被告的車往我們的右邊，他車體後面輕輕碰到
    我們車子的右把手，這時候我們車子往左偏，然後我們就從
    左邊往右邊拉回來，沒有跌倒，被告的車在我們前面緊急煞
    車，我們車子前輪有輕碰到…」（九十九年六月七日本院審
    判筆錄，本院卷第二十五頁，丁○○）等語，核二人所述相
    符，且前後一致。反觀被告前揭供述，於警詢時係稱其騎機
    車行進時，突然聽到正後方有緊急煞車聲，所以其放慢速度
    回頭看，於偵查時則稱，其騎機車行經前述路段時，因同向
    前方計程車突然緊急煞車，其才緊急煞車，接著聽到後方有
    巨響，是煞車聲，於本院準備程序及審理時則又稱，同向前
    方之計程車靠邊停車載客，其放慢車速，就聽到後方有煞車
    聲等，歷次所述均不同，證人乙○○、丁○○均證稱：「我
    們前面沒有計程車」（本院卷第十四頁，乙○○）、「當時
    我們是騎在快車道…計程車並沒有要載，因為不會有人在中
    央攔車」（本院卷第十四頁，丁○○）、「（被告問：當時
    我騎摩托車時往前騎時，我的前方是否有計程車？）沒有…
    」（本院卷第二十七頁，乙○○）、「（被告問：當時我騎
    摩托車時往前騎時，我的前方是否有計程車？）沒有…」（
    本院卷第二十九頁反面，丁○○），被告上開辯解是否可採
    ，實令人存疑。
  (2)臺北市政府警察局大安分局交通分隊員警丙○○於九十八年
    十一月七日下午四時許本件交通事故發生後，接獲報案趕至
    臺北市大安區市○○道○段十號前，乙○○、丁○○均經送
    往財團法人基督復臨安息日會臺安醫院就醫，現場則有路人
    標繪之機車位置，警員丙○○乃根據路人標繪之機車位置製
    作道路交通事故現場圖一節，已據證人丙○○於本院審理時
    證述在卷（九十九年六月七日本院審判筆錄，本院卷第三十
    頁正反面、第三十一頁），可知道路交通事故現場圖（同前
    偵查卷第十一頁）所繪製之機車倒地位置真實可採。又依卷
    附之道路交通事故現場圖（同前偵查卷第十一頁）所示，本
    件交通事故之路段在市○○道○段西往東之二線車道，證人
    乙○○、丁○○騎乘之機車倒地位置在復興南路一段一○七
    巷五弄口前之市○○道○段中間偏內側車道上，及現場圖無
    繪製煞車痕、刮地痕及標明散落物，足見證人乙○○、丁○○指述其等所騎乘機車前方之被告突然將機車煞停，乙○○
    見狀亦趕緊煞車機車，仍與前方機車後擋泥板發生碰觸，其
    等騎乘之機車重心不穩，遂隨機車倒地之詞，堪可採信。而
    且，據被告於九十九年六月七日本院審理時詰問證人乙○○
    、丁○○有關「你說停紅綠燈時，我車子停在右側慢車道，
    而你的車子停在快田道，是否如此？」（本院卷第二十七頁
    ）、「停等紅燈時，我車子停在右側慢車道，而你們的機車
    停車在快車道，是否如此？」（本院卷第二十九頁反面）等
    問題，及其供稱：「乙○○跟我都是直行，我經過他的時候
    並沒有發生碰撞」（本院卷第二十七頁）、「…當時我騎乘
    機CVB-399號重型機車行經該路段時，突然聽到我車輛正後
    方有緊急煞車聲，所以我就放慢車速回頭看，我見到一部…
    機車倒地，有一男一女也倒地…」（九十八年十一月二十四
    日警詢筆錄，九十九年度偵字第一四○號卷第三頁反面）等
    語，顯然證人乙○○、丁○○所騎乘之機車與被告騎乘之機
    車，於號誌轉換成綠燈而通過市○○道○段與復興南路口時
    ，被告所騎乘之機車原係在乙○○所騎乘搭載丁○○之機車
    右側，二車同向前進，被告之機車並自證人乙○○、丁○○
    所騎乘之機車右側超車至前方。
  (3)綜上所述，被告於九十八年十一月七日下午近四時許，沿臺
    北市市○○道車西往東方向行駛，於號誌轉換成綠燈而通過
    市○○道○段與復興南路口前行至市○○道○段十號前，由
    同向乙○○所騎乘搭載丁○○之機車右側超越至前方，碰觸
    乙○○、丁○○共騎之機車右把手，乙○○將機車往右轉正
    ，因被告超車至前方後旋又突然煞停，乙○○雖緊急煞車，
    機車頭仍碰觸被告之機車後擋泥板後，重心不穩而倒地，堪
    可認定。
  (四)按汽車超車時，前行車減速靠邊或以手勢或亮右方向燈表示
    允讓後，後行車始得超越，超越時應顯示左方向燈並於前車
    左側保持半公尺以上之間隔超過，行至安全距離後，再顯示
    右方向燈駛入原行路線，且汽車除遇突發狀況必須減速外，
    不得任意驟然減速；而道路交通安全規則所指汽車，指在道
    路上不依軌道或電力架線而以原動機行駛之車（輛包括機器
    腳踏車即機車），道路交通安全規則第二條第一項第一款、
    第九十四條第二項前段及第一百零一條第一項第五款分別定
    有明文。被告騎乘重型機車上路，對於上述交通安全規則自
    應確實遵守，以維護交通秩序，確保交通安全。本件車禍發
    生地點在臺北市市○○道○段十號前之西往東之二線車道上
    ，當時係下午即白天，因天候晴有自然光，視線良好，該處
    又係直路，此有道路交通事故現場圖、道路交通事故調查報
    告表(一)在卷可稽（同前偵查卷第十一頁、第十九頁），可知
    並無不能注意之情形。惟由證人乙○○、丁○○指述被告係
    自其等所騎乘機車右側加速騎至其等機車前方後，旋又煞停
    ，並表示當時被告機車前方並無被告所指之計程車或靠路邊
    停載客之計程車，顯然被告貿然自右側超越前車及任意驟然
    減速暫停，其有違反上述交通安全規則，因此造成本件交通
    事故，致證人乙○○、丁○○受傷至明。
  (五)又被告於上開時、地肇事致人受傷後，未停車報警處理，並
    對傷者即證人乙○○、丁○○施以必要救護，即逕自騎乘機
    車離開之事實，已據證人乙○○、丁○○證述屬實，被告並
    坦稱於見乙○○、丁○○隨機車摔倒在地，並未停車，而係
    繼續往前行駛。雖被告一再辯稱騎乘機車行經臺北市市○○
    道○段十號前，未與其他機車發生擦撞云云，並表示：「今
    天這起車禍是因為告訴人沒有保持安全間距，我認為沒有跟
    我發生碰撞，所以我繼續行駛」（本院卷第三十五頁）。惟
    刑法第一百八十五條之四之肇事致人死傷逃逸罪，係以處罰
    肇事後逃逸之駕駛人為目的，俾促使駕駛人於肇事後能對被
    害人即時救護，以減少死傷，該罪之成立祇以行為人有駕駛
    動力交通工具肇事，致人死傷而逃逸之事實為已足，至行為
    人之肇事有否過失，則非所問。且汽車駕駛人駕駛汽車肇事
    致人受傷或死亡，應即採取救護措施及依規定處置，並通知
    警察機關處理，道路交通管理處罰條例第六十二條第三項前
    段亦規定甚明。本件證人乙○○、丁○○於事故發生後，隨
    所共乘之機車摔倒地上受傷，已據證人乙○○、丁○○陳述
    在卷，並有臺安醫院診斷證明書可稽（同前偵查卷第十七頁
    、第十八頁），而本件交通事故發生時，證人乙○○騎乘機
    車後載證人丁○○，原係於被告騎乘之機車左前方，被告自
    乙○○、丁○○二人所騎乘之機車右側超車通過，騎至其等
    前方後，隨即煞停，致使乙○○、丁○○所共乘機車之右把
    手遭碰觸而向左傾，經乙○○將機車朝右轉正後，隨即踩煞
    車，仍自後碰觸被告騎乘上開機車之後擋泥板，機車因而重
    心不穩倒地之事實，已如前述，被告亦坦稱有回頭看，已見
    到乙○○、丁○○所共乘之機車倒地，乙○○、丁○○亦摔
    倒在地，衡諸常情，機車騎士騎乘機車行進時，突遇前方遽
    然減速停止之車輛，採取緊急煞車之措施，機車因重心不穩
    而倒地，隨倒地之機車摔倒地上之機車騎士、乘客，其等身
    體、四肢，因係由上墜落碰撞、磨擦粗硬之柏油路面，自均
    會受傷害，又事故發生時間是在下午四時許，發生地點在臺
    北市市○○道○段，來往車輛甚為頻繁，證人乙○○、丁○○二人隨時可能再遭其他車輛撞擊受第二度傷害，對此被告
    應均有認知，竟罔顧證人乙○○、丁○○有擴大傷害之危險
    ，未上前對其二人採取必要救護或其他必要安全措施，且未
    向警察機關報告，即逕自駕車離去，顯難謂非肇事逃逸。
  (六)綜上所述，被告所為上開辯解，均屬事後卸責之詞，不足採
    信。本件事證明確，被告肇事逃逸犯行堪以認定。
二、核被告所為係犯刑法第一百八十五條之四肇事逃逸罪。審酌
    本件車禍事故之發生肇因於被告違規超車及任意遽然減速之
    過失，被告於肇事後，未為必要救助而逃逸，幸證人乙○○
    、丁○○所受傷勢並非嚴重，尚可自行就醫，及事後已與證
    人乙○○、丁○○達成和解，賠償交付其二人新臺幣五萬元
    （有和解書可稽，本院卷第四十頁）及被告否認犯行等一切
    情狀，從輕量處有期徒刑六月，並諭知以新台幣一千元折算
    壹日之易科罰金折算標準。又被告前因施用第二級毒品，經
    臺灣臺北地方法院檢察署檢察官命其繳交緩起訴處分金六萬
    元，及依所規劃之戒毒療程前往醫院受治療，而於九十八年
    六月十五日以九十八年度毒偵字第一六一○號緩起訴處分確
    定，緩起期間二年，自九十八年七月一日至一百年六月三十
    日止，此有臺高等法院被告前案紀錄表可稽，被告雖於緩起
    訴期間再犯本件犯行，惟審酌被告為二十一歲之成年人，顯
    因年輕而思慮不週，致觸犯本件罪責，及被告雖矢口否認犯
    罪，乃其訴訟權之正當行使，另參以證人乙○○、丁○○之
    傷勢尚非嚴重，被告已與其二人達成和解，賠償交付其二人
    五萬元，此有和解書可稽（本院卷第四十頁），及被告現在
    就學中，本院認經此偵、審教訓後，當知所警惕而無再犯之
    虞，認宜再給予被告一次機會，對被告所宣告之刑以暫不執
    行為適當，依刑法第七十四條第一項第一款，諭知宣告緩刑
    三年，以勵自新。
據上論斷，應依刑事訴訟法第二百九十九條第一項前段，刑法第
一百八十五條之四、第四十一條第一項前段、第七十四條第一項
第一款，判決如主文。
本案經檢察官呂俊儒到庭執行職務。
中    華    民    國    99    年    6     月    28    日
                  刑事第十九庭審判長法  官   林婷立
                                    法  官   施添寶
                                    法  官   吳俊龍
以上正本證明與原本無異。
如不服本判決應於收受送達後10日內向本院提出上訴書狀，並應
敘述具體理由；其未敘述上訴理由者，應於上訴期間屆滿後20日
內向本院補提理由書（均須按他造當事人之人數附繕本）「切勿
逕送上級法院」。告訴人或被害人如對於本判決不服者，應具備
理由請求檢察官上訴，其上訴期間之計算係以檢察官收受判決正
本之日期為準。
                                    書記官   王祥鑫
中    華    民    國    99    年    6     月    28    日
附錄：本案論罪科刑法條全文
中華民國刑法第一百八十五條之四
（肇事遺棄罪）
駕駛動力交通工具肇事，致人死傷而逃逸者，處六月以上五年以
下有期徒刑。

司法院資訊處製作；財團法人民間司法改革基金會備份。
